臺灣臺中地方法院民事判決
110年度中簡字第2150號
原      告  盧正喜  
訴訟代理人  廖誼樫  
被      告  洪芸妗  


上列當事人間損害賠償事件，於民國110年9月29日言詞辯論終結
，判決如下：
　　主      文
被告應給付原告新臺幣153,440元，及自民國110年8月7日起至清
償日止，按週年利率5％計算之利息。
原告其餘之訴駁回。
訴訟費用由被告負擔37％，餘由原告負擔。
本判決原告勝訴部分得假執行
    事實及理由
壹、程序方面：
    按訴狀送達後，原告不得將原訴變更或追加他訴，但擴張或
    減縮應受判決事項之聲明者，不在此限，民事訴訟法第255
    條第1項但書第3款定有明文。經查，本件原告起訴聲明原請
    求：「被告應賠償原告新臺幣（下同）419,589元，並自起
    訴狀繕本送達之翌日起至清償日止，按年利率6％計算之利息
    。」，嗣於本院民國110年9月1日言詞辯論期日，以言詞變
    更前開聲明為：「被告應賠償原告419,589元，及自起訴狀
    繕本送達翌日起至清償日止，按年息5％計算之利息。」，原
    告前開聲明之變更，核屬減縮應受判決事項之聲明，並非訴
    之變更或追加，依首揭法條規定，即無不合，應予准許。
貳、實體方面：
一、原告主張：被告於109年10月26日21時19分許，騎乘車牌號
    碼000-0000號普通重型機車（下稱肇事車輛），沿臺中市南
    區復興路3段由福新街往高院路方向行駛，行經復興路3段6
    號前（下稱肇事地點）時，因疏未注意後車與前車之間應保
    持隨時可以煞停之距離，且應注意車前狀況，並隨時採取必
    要之安全措施，不慎自後碰撞原告所有並騎乘在肇事車輛同
    車道前方之MRE-1826號普通重型機車（下稱系爭車輛），致
    原告人車倒地，並受有左側手部第一掌骨基底部移位閉鎖性
    骨折、右側足部第二、第三、第四及第五蹠骨移位閉鎖性骨
    折、右側髖部挫傷等傷害，原告因此受有下列損害：㈠、醫
    療費用共計14,188（含中山醫學大學附設醫院【下稱中山附
    醫】5,223元、順天堂中醫診所740元、佛教慈濟醫療財團法
    人台中慈濟醫院【下稱慈濟醫院】4,376元、購買貼布及藥
    膏3,850元）。㈡、看護費用共96,000元（住院24,000元、出
    院72,000元）。㈢、無法工作損失71,400元。㈣、機車修理費
    26,000元。㈤、計程車車資12,000元。㈥、精神慰撫金20萬元
    。為此依民法侵權行為規定請求被告賠償上開損害。並聲明
    ：被告應給付原告419,589元，並自起訴狀繕本送達之翌日
    起至清償日止，按周年利率5％計算之利息。
二、被告則以：被告對於本件應由被告負擔全部肇事責任部分沒
    有意見，但原告已申請強制汽車責任保險金41,103元，且被
    告也已賠償原告3,000元，另外原告急診費用800元係由被告
    支付，對於原告主張之工作損失及看護費用有意見等語，資
    為抗辯。
三、法院之判斷：
㈠、原告主張被告於109年10月26日21時19分許，騎乘肇事車輛行
    經肇事地點時，自後撞及系爭車輛，致原告人車倒地，因而
    受有左側手部第一掌骨基底部移位閉鎖性骨折、右側足部第
    二、第三、第四及第五蹠骨移位閉鎖性骨折、右側髖部挫傷
    等傷害等情，業據原告提出中山附醫診斷證明書、國通計程
    車衛星電台收據、順天堂中醫診所門診處方及醫療費用收據
    、順天堂中醫診所診斷證明書及醫療費用收據表、看護費用
    收據、中山附醫門診醫療費用收據、存摺影本、估價單、慈
    濟醫院醫療費用收據、慈濟醫院出院許可證等件為證，且為
    被告所不爭執，並有臺中市政府警察局第三分局道路交通事
    故現場圖、道路交通事故調查報告表㈠、㈡、談話紀錄表、現
    場及車損照片、初步分析研判表、補充資料表可稽；是本件
    被告騎乘系爭車輛沿臺中市南區復興路3段由福新街往高院
    路方向行駛，行經肇事地點時，自後碰撞系爭車輛，又肇事
    車輛為直行行進中之車輛及後車，系爭車輛則為同車道行進
    中之車輛及前方車等情，均堪予認定。
㈡、按因故意或過失，不法侵害他人之權利者，負損害賠償責任
    ；不法侵害他人之身體或健康者，對於被害人因此喪失或減
    少勞動能力或增加生活上之需要時，應負損害賠償責任；不
    法侵害他人之身體、健康、名譽、自由、信用、隱私、貞操
    ，或不法侵害其他人格法益而情節重大者，被害人雖非財產
    上之損害，亦得請求賠償相當之金額，民法第184條第1項、
    第193條第1項、第195條第1項分別定有明文。次按當事人主
    張有利於己之事實者，就其事實有舉證責任，民事訴訟法第
    277條第1項前段定有明文。又民事訴訟如係由原告主張權利
    者，應先由原告負舉證之責，若原告先不能舉證，以證實自
    己主張之事實為真實，則被告就其抗辯事實即令不能舉證，
    或其所舉證據尚有疵累，亦應駁回原告之請求，最高法院17
    年上字第917號判例可參。
㈢、次按汽車在同一車道行駛時，除擬超越前車外，後車與前車
    之間應保持隨時可以煞停之距離；汽車行駛時，駕駛人應注
    意車前狀況，並隨時採取必要之安全措施，道路交通安全規
    則第94條第1項前段、第3項分別定有明文。次查，被告騎乘
    肇事車輛上路，本應遵守上開交通規則，而依當時情狀，並
    無不能注意之特別情形，竟未保持安全距離及注意車前狀況
    ，不慎追撞前方由原告所騎乘之系爭車輛，則被告前開違規
    駕駛行為，顯然為本件事故之肇事原因，並因此導致原告受
    有前開傷害，對原告自應負損害賠償責任甚明；此外，臺中
    市政府警察局道路交通事故初步分析表，亦認被告就本件事
    故有後車與前車未保持隨時可以煞停之距離之肇事原因，而
    與本院為相同之認定，附此敘明。
㈣、承上，原告各項請求賠償之項目及數額是否有理由，茲分別
    說明如次：　　
１、醫療費用部分：原告主張因本件車禍共支出醫療費用14,188
    元，業據原告提出中山附醫診斷證明書、順天堂中醫診所門
    診處方及醫療費用收據、順天堂中醫診所診斷證明書及醫療
    費用收據表、中山附醫門診醫療費用收據、慈濟醫院醫療費
    用收據、慈濟醫院出院許可證等件為證，其中⑴、中山附醫
    為5,603元、⑵、順天堂中醫診所為1,320元、⑶、慈濟醫院為
    45元，合計共6,968元，依該等費用收據所載，原告就診科
    別均與本件受傷部位相關，堪認屬本件必要之醫療支出，應
    予准許。至原告另主張支出7,220元醫藥費用部分，則未能
    提舉證以實說（含原告所提出相關收據中就診科別為「內分
    泌科」部分，難認與本件傷害相關），無從採信。
２、看護費用部分：原告主張因本件傷害導致其身體受有前揭傷
    害而須專人照顧，以每日2,400元計算，其中住院期間10日
    共計24,000元、出院後專人照護期間30日共計72,000元，合
    計為96,000元，業據原告提出中山附醫診斷證明書、看護費
    用收據2紙等件為證，卻仍為被告所否認，然依中山附醫診
    斷證明書所載，原告於109年11月4日入院接受治療，於同日
    接受左側手部第一掌骨基底部位移閉鎖性骨折開放性復位及
    內固定手術，於同年11月6日出院，共計住院接受治療3天。
    因病情需求，需專人照顧1個月。是原告請求住院3天及出院
    1個月看護費用，應屬必要之支出，且以每日2,400元計算，
    亦屬合理範圍，準此，原告主張因本件車禍所支出之必要看
    護費用於79,200元（計算式：33×2,400元＝79,200元）之範
    圍內，即屬有據，逾上開範圍，則屬無據。
３、工作損失部分：原告固主張其因本件傷害，受有無法工作期
    間3個月之損害，且因原告在菜市場賣菜，為自營商，以基
    本工資23,800元計算，因此請求3個月共計71,400元之工作
    損失等情，亦為被告所否認。次查，原告係34年9月出生，
    於車禍發生時已將屆齡75歲而遠逾勞動基準法強制退休年齡
    65歲，則原告是否仍具有與一般勞工相同工作能力，已非無
    疑，原告亦僅自陳為菜市場賣菜之自營商，卻未提出其他證
    據加以佐證，難可認定其受有工作收入損失乙情為可採。是
    原告主張其因系爭車禍事故受傷無法工作3個月，請求被告
    給付工作損失71,400元，尚屬不能證明，無從准許。
４、機車修理費部分：所謂請求賠償物被毀損所減少之價額，得
    以修復費用為估定標準，但以必要者為限，例如修理材料以
    新品換舊品，應予折舊（最高法院77年度第9次民事庭會議
    決議參照）。依原告所提出之估價單記載，本件原告所有之
    系爭車輛因本件事故而支出修理費13,750元（均為零件），
    惟系爭車輛之零件修理既係以新零件更換被損之舊零件，則
    原告以修理費作為損害賠償之依據，自應將零件折舊部分予
    以扣除，而原告所支付之維修費用13,750元，均為零件費用
    ，依行政院所頒之「固定資產耐用年數表」及「固定資產折
    舊率」之規定，機車耐用年數為3年，依定律遞減法每年折
    舊千分之536，另依營利事業所得稅查核準則第95條第6項規
    定「固定資產提列折舊採用定率遞減法者，以1年為計算單
    位，其使用期間未滿1年者，按實際使用之月數相當於全年
    之比例計算之，不滿1月者，以1月計」，參以卷附系爭車輛
    之公路監理電子閘門所示，系爭車輛自106年9月出廠，至10
    9年10月26日事故發生日止，實際使用日數已逾3年，依「固
    定資產折舊率表」附註㈣規定，「採用定率遞減法者，其最
    後一年之折舊額，加歷年折舊累計額，其總和不得超過該資
    產成本原額之10分之9。」方式計算結果，系爭車輛既已逾
    耐用年數，零件費用折舊後為1,375元（計算式：13,750×0.
    1＝1,375），故系爭車輛修復之必要費用應為1,375元。
５、計程車車資部分：原告主張其因本件傷害，需往返住家與醫
    院，另支出交通費用12,000元，然據原告所提出國通計程車
    衛星電台收據之費用，自109年10月26日至110年9月12日期
    間共計支出1萬元之交通費用，而被告就逾前開費用所為之
    支出並未能提出證據以實其說，則本院認原告此部分主張於
    1萬元內，核屬必要，其餘部分則難認屬實。
６、精神慰撫金部分：復按慰撫金之賠償，其核給之標準固與財
    產上損害之計算不同，然非不可斟酌雙方身分資力與加害程
    度，核定相當之數額。惟所謂相當，除斟酌雙方身份資力外
    ，尤應兼顧加害程度與其身體、健康影響是否重大以為斷（
    最高法院51年台上字第223號判例、89年度台上字第1952號
    判決意旨可資參照）。原告主張被告因前開過失傷害行為，
    侵害原告身體權之人格法益，自足使原告精神上受有相當之
    痛苦，故原告依民法第184條第1項、第195條第1項規定請求
    被告給付精神慰撫金，應屬可採；次查，原告為國小畢業，
    車禍前在菜市場賣菜，名下有土地、房屋、汽車及股票投資
    等則產；被告則為高中肄業，目前是家管，無業、無收入，
    名下亦無財產等情，業經兩造於本院審理時陳稱綦詳，並有
    兩造稅務電子閘門財產所得調件明細表在卷可按（附在彌封
    卷），本院審酌兩造之身份、地位、學經歷、經濟狀況、肇
    事之原因、責任歸屬，被告為過失侵權行為之方式、原告身
    體所受傷勢之輕重，因此所受精神上痛苦之程度等一切情狀
    ，認原告請求精神慰撫金20萬元尚屬過高，應以10萬元為適
    當，則原告請求精神慰撫金，於10萬元之範圍內，應予准許
    ，逾此範圍，即屬無據，不應准許。
７、小計：原告因本件車禍事件所受損害金額合計為197,543元(
    計算式：6,968元＋79,200元＋1,375元＋10,000元＋100,000元＝
    197,543元)。
㈤、再按保險人依本法規定所為之保險給付，「視為」被保險人
    損害賠償金額之一部分；被保險人受賠償請求時，得扣除之
    ，強制汽車責任保險法第32條定有明文。蓋因強制汽車責任
    保險之保險人所給付之保險金，係被保險人繳交保費所生，
    性質上屬於被保險人賠償責任之承擔或轉嫁，自應視為加害
    人或被保險人損害賠償金額之一部分，而得減免其賠償責任
    。且此項保險給付，係為使交通事故之受害人得迅速獲得基
    本之保障，強制被保險人繳交保費，將其賠償責任轉由保險
    人承擔而生，於保險人確定其應理賠之保險金數額並實際給
    付前，尚難謂受害人之損害已受填補。故本條所稱得扣除之
    保險給付，應以保險人已依法向受害人給付者為限，且被保
    險人對於受害人，於此範圍內亦生損害賠償債務之清償效力
    （最高法院96年度台上字第1800號、106年度台上字第217 1
    號民事判決意旨可資參照）。又上開規定，並未限定屬於被
    害人之財產上損害，加害人或被保險人始得予以扣減，亦應
    包含非財產上損害賠償金額在內（最高法院94年度台上字第
    1403號民事判決意旨可資參照）。復查，原告已領取本件車
    禍之強制汽車責任險保險金41,103元，此為原告所自承（見
    本院卷第119頁），並有原告領取汽車強制責任保險金之存
    摺明細影本在卷可佐，且為被告所不爭執，依據前揭規定及
    實務見解，自應「視為」被告損害賠償金額之一部分，而自
    本件原告請求損害賠償之金額中予以扣除；此外，被告固另
    辯稱已賠償原告3,800元，惟未提出任何證據證明，故除原
    告已自承有收到3,000元之部分無庸舉證而得加以扣除外，
    被告其餘抗辯均無從憑採。是原告因本件車禍所受損害扣除
    前開被告已為賠償之金額後，原告尚得向被告請求賠償之金
    額為153,440元（計算式：197,543元－41,103元－3,000元＝15
    3,440元）。
㈥、又給付有確定期限者，債務人自期限屆滿時起，負遲延責任
    。給付無確定期限者，債務人於債權人得請求給付時，經其
    催告而未為給付，自受催告時起，負遲延責任。其經債權人
    起訴而送達訴狀，或依督促程序送達支付命令，或為其他相
    類之行為者，與催告有同一之效力，民法第229條第1項、第
    2項定有明文。又遲延之債務，以支付金錢為標的者，債權
    人得請求依法定利率計算之遲延利息。但約定利率較高者，
    仍從其約定利率。應付利息之債務，其利率未經約定，亦無
    法律可據者，週年利率為5％，民法第233條第1項、第203條
    亦分別著有明文。本件原告對被告之侵權行為請求權，均核
    屬無確定期限之給付，既經原告起訴而送達訴狀，被告迄未
    給付，依法當應負遲延責任。是原告請求自起訴狀繕本送達
    被告之翌日即110年8月7日（見本院卷第43頁）起至清償日
    止，按週年利率5％計算之法定遲延利息，核無不合，應予准
    許。
四、綜上所述，原告依據侵權行為之法律關係，請求被告給付15
    3,440元及自110年8月7日起至清償日止，按週年利率5％計算
    之利息，為有理由，應予准許；逾此部分所為之請求，則無
    理由，應予駁回。
五、末查，原告於110年8月9日補正狀中第一點固記載：「車禍
    賠償求償因為他被告甲○○未滿20歲家長連代賠償。」等語，
    惟本件原告於110年6月9日對被告提起本件訴訟時，被告已
    成年並具有完全訴訟行為能力，且原告迄未於本件審理期間
    具體指明該「家長」之姓名、住所，亦未將之列為被告或追
    加為被告，則本件仍僅以甲○○為被告，而原告就該「家長」
    仍應另行依法主張權利，不在本件審理範圍，附此說明。　
    　
六、本件事證已臻明確，兩造其餘攻擊防禦方法，經本院審酌後
    核與本判決結果不生影響，爰不一一論述，併此敘明。
七、本件原告勝訴部分係依民事訴訟法第427條第1項規定適用簡
    易訴訟程序，所為被告敗訴之判決，依同法第389條第1項第
    3款規定，法院應依職權宣告假執行。另就訴訟費用部分，
    按兩造勝負比例，命由被告負擔37％，餘由原告負擔。
八、結論：本件原告之訴為一部有理由、一部無理由，依民事訴
    訟法第436條第2項、第79條、第389條第1項第3款，判決如
    主文。
中　　華　　民　　國　　110 　年　　10　　月　　27　　日
                  臺灣臺中地方法院臺中簡易庭
                                  法　官　林士傑
以上為正本係照原本作成。
如不服本判決，應於送達後20日內，向本院提出上訴狀並表明上
訴理由，如於本判決宣示後送達前提起上訴者，應於判決送達後
20日內補提上訴理由書（須附繕本）。如委任律師提起上訴者，
應一併繳納上訴審裁判費。
中　　華　　民　　國　　110 　年　　10　　月　　27　　日
                                  書記官  楊均謙